臺灣高等法院臺中分院刑事判決　　　　95年度上易字第1632號
上　訴　人
即　被　告　甲○○
選任辯護人　張慶宗　律師
　　　　　　何孟育　律師
上列上訴人因竊盜案件，不服臺灣臺中地方法院95年度易緝字第
215號中華民國95年11月13日第一審判決（起訴案號：臺灣臺中
地方法院檢察署94年度偵字第3473、11172號、18219號），提起
上訴，本院判決如下：
    主  文
原判決撤銷。
甲○○無罪。
    理  由
一公訴意旨略以：被告甲○○明知採取砂石需經依法申請核可
    ，竟意圖盜採臺中縣神岡鄉○○○段與后里段金城段交界處
    大甲溪河川行水區（下稱大甲溪河川行水區）內之砂石，與
    卓水政、賴志盈、宋明印、森少英（前四人均經原審法院以
    九十四年度易字第二四二六號判決確定）、黃炳榮、謝祥敏
    （此二人均經原審法院以九十四年度豐簡字第二四八號判決
    確定）、綽號「阿志」「阿龍」「老替（台語發音）」（姓
    名年籍均不詳之成年人）、另姓名年籍亦不詳之成年人（負
    責駕駛挖土機）及其他姓名年籍綽號均不詳之成年人三至五
    人（負責把風），共同基於意圖為自己不法所有之犯意聯絡
    ，由自「阿志」處得知需砂石車載運盜採之砂石之宋明印提
    供其所租用之車號HY-886號大貨車，交由「阿龍」駕駛，並
    將前情通知森少英，得森少英之允諾以自己所承租之車號
    778-GU號大貨車加入，約定載運盜採之砂石每晚酬勞新台幣
    （下同）七千元，甲○○則透過「老替」經由賴志盈介紹謝
    祥敏，以不詳代價參與盜採砂石載運工作，謝祥敏則應允駕
    駛車號072-GF之砂石車（該車乃不知情之陳英豪所有）前往
    載運盜採之砂石。甲○○等人旋於民國九十三年十二月四日
    晚間八時四十分許，前往前揭大甲溪河川行水區內，由賴志
    盈與其他姓名、年籍不詳之成年男子三至五人負責在現場之
    河堤把風、甲○○負責現場指揮，令卓水政駕駛車身號碼
    PC000-0-00000號挖土機、黃炳榮駕駛車身號碼為PC000-0-0
    0000號挖土機、另名年籍姓名不詳挖土機司機則駕駛車身號
    碼PC000-0-00000號挖土機，負責盜挖採砂石，再將盜得之
    砂石交由謝祥敏、森少英、「阿龍」之成年男子分別駕駛前
    揭三輛大貨車，將該等砂石載運至不詳地點堆置以伺機出售
    牟利，共盜採土石面積共計約一千八百立方公尺。迄至同日
    晚間十一時四十分至翌日凌晨零時三十分許，經警當場查獲
    ，因認被告涉有刑法第三百二十一條第一項第四款之加重竊
    盜罪嫌。
二、按犯罪事實，應依證據認定之，無證據不得認定犯罪事實；
    不能證明被告犯罪或其行為不罰者，應諭知無罪之判決，刑
    事訴訟法第一百五十四條第二項、第三百零一條第一項分別
    定有明文。又事實之認定，應憑證據，如未能發現相當證據
    ，或證據不足以證明，自不能以推測或擬制之方法，以為裁
    判基礎；另認定犯罪事實應依證據，為刑事訴訟法所明定，
    故被告否認犯罪事實所持之辯解，縱屬不能成立，仍非有積
    極證據足以證明其犯罪行為，不能遽為有罪之認定，最高法
    院四十年度臺上字第八六號及三十年度上字第一八三一號著
    有判例可資參照。公訴意旨認被告涉有竊盜罪嫌，係以：
  (1)原審共同被告謝祥敏於遭查獲時，曾為警方自其駕駛之砂石
    車上駕駛座旁置物箱內查獲載有「阿男、0000000000」之紙
    條一張，並供稱：「是一個我不認識的人拿給我的的，拿給
    我的時候並說，如果出事情的話找阿男。阿男是老闆」等語
    ；而該電話號碼之申請人的確為被告甲○○一情，有中華電
    信（行動）資料查詢一紙在卷可稽。
  (2)該電話自九十三年十一月四日起至同年十二月五日止之通聯
    紀錄顯示，發話、受話之通聯基地台位置，均位於臺中縣神
    岡鄉○○○段後壁厝小段18-367地號與18-46地號，且自九
    十三年十二月四日晚間七時五十二分起至同日晚間十一時四
    十九分止，亦均與在前開處所之不詳姓名人士通聯無誤，有
    該電話之通聯紀錄一份在卷可考。
  (3)前開基地台位置與本案遭盜採砂石之處所僅距離七百公尺遠
    等情，有臺中縣警察局九十四年六月二十九日中縣警刑經字
    第0940053958號函暨函內檢附之地圖標示圖、基地台相片、
    大甲溪河川圖籍附卷可稽。
  (4)前開門號之手機確實為被告申請並自用，未曾借予他人使用
    ，每個月的通話費在一千元、二千元左右，沒有什麼異常之
    處，也沒有將晶片卡交給他人使用過等情，業據被告供明在
    卷；等情為其論據。訊據被告堅決否認有竊盜犯行，辯稱：
    伊不知道這些盜採砂石的事情，之前因為在ＫＴＶ工作時，
    曾經認識綽號「豆干」之人，該「豆干」說要介紹伊改行做
    比較好賺的砂石生意，但是後來就沒有再聯絡了，伊不認識
    本案的其他被告，不知道他們說的「阿男」到底是何人等語
    。
三、本院查：
  (一)公訴意旨認被告涉有本件犯行之依據，略言之為：I共犯謝
    祥敏於遭查獲時，警方自其駕駛之砂石車上駕駛座旁置物箱
    內查獲載有「阿男、0000000000」之紙條一張，謝祥敏並供
    稱：「是一個我不認識的人拿給我的，拿給我的時候並說，
    如果出事情的話找阿男。阿男是老闆」等語；而該電話號碼
    之申請人的確為被告甲○○。II該電話自九十三年十二月四
    日晚間七時五十二分起至同日晚間十一時四十九分止之通聯
    紀錄顯示，發話、受話之通聯基地台位置，均位於臺中縣神
    岡鄉○○○段後壁厝小段18-367地號與18-46地號，而前開
    基地台位置與本案遭盜採砂石之處所僅距離七百公尺遠等情
    。就證據價值言之，固可認被告有涉案之高度可能性，然均
    非認定被告犯罪之積極證據，亦即就證據本身是否能證明被
    告確實犯有上開罪名，均存有合理可疑。
  (二)且證人即共犯謝祥敏迭次於警詢、偵查供述及原審審理與被
    告對質時均證稱：伊不認識被告等語。另證人即共犯賴志盈
    於原審審理時亦證稱：伊不認識被告甲○○等語，核與被告
    所辯情節相符。則證人即共犯前開所供，持有「00000000
    00」行動電話之被告係盜採砂石之老闆云云，即係證人聽聞
    而來，而非基於其本身之認識，不得採為認定被告犯罪之依
    據。
  (三)依卷附相關行動電話之通聯紀錄所示，卷附被告甲○○所持
    用0000－000000號行動電話通聯記錄Ｅｘｃｅｌ
    檔案（見偵卷證物袋）及列印之資料，經與共犯卓水政、黃
    炳榮、謝祥敏、賴志盈、宋明印等人所持用之行動電話比對
    結果，均無相互聯絡之紀錄。
  (四)至被告持用之上開行動電話通聯紀錄基地台位置，在案發現
    場七百公尺內一節，查依卷內之通聯紀錄，查無被告與共犯
    等人之通聯紀錄已見前述，則被告於案發期間，在基地台可
    涵蓋（本院卷附中華電信股份有限公司行動通信分公司台中
    營運處九十六年一月十九日行中客服字第九六００００００
    一號函參照）範圍內與非共犯之他人通訊，與待證事實即被
    告在案發現場參與盜採砂石犯行間，即不具關連性，難以此
    為被告不利認定；況證人張宙閩於本院審理時證稱：伊與被
    告係舊識，伊配偶於台中縣豐原市○○路九六四之一號，東
    西快速道路交流道下經營一家檳榔攤，該檳榔攤距離大甲溪
    堤岸走路距離五分鐘，被告於九十二、九十三年間常到檳榔
    攤找伊聊天等語，證人證述內容雖嫌寬泛，其是否可信，非
    無疑義，然此亦足說明，公訴人僅以上開通聯紀錄基地台與
    案發地點關係，欲證明被告犯罪之不充分性。
四、綜上所述，公訴人所舉上開證據，其證明力尚未到達至通常
    一般之人均不致有所懷疑而得確信其為真實之程度，就被告
    是否有參與本件竊盜行為尚有合理之懷疑存在，本院盡調查
    能事，復查無其他積極證據足資證明被告犯罪，本院既無從
    形成對被告不利之確信，依前開證明依法自應為無罪之諭知
    。被告上訴否認犯罪為有理由，原審未查，遽為被告有罪之
    判決，尚有未洽，應予撤銷改判，為被告無罪之判決。
五、據上論結，應依刑事訴訟法第三百六十九條第一項前段、第
    三百六十四條、第三百零一條第一項，判決如主文。
本案經檢察官乙○○到庭執行職務。
中　　華　　民　　國　　96　　年　　2　　月　　14　　日
            刑事第四庭    審判長法　官  洪  耀  宗
                                法　官  江  德  千
                                法　官  劉  登  俊
上列正本證明與原本無異。
不得上訴。
                                書記官  粘  銘  環
中　　華　　民　　國　　96　　年　　2 　　月　　14　　日
